【裁判字號】    89,訴,2011
【裁判日期】    900713
【裁判案由】    妨害自由等
【裁判全文】
臺灣高雄地方法院刑事判決                        八十九年度訴字第二一一號
    公  訴  人  臺灣高雄地方法院檢察署檢察官
    被      告  王合盛  原名.
右列被告因妨害自由等案件，經檢察官提起公訴（八十九年度偵字第一四八號），
本院判決如左：
    主  文
王合盛共同以非法方法剝奪人之行動自由，處有期徒刑肆月，如易科罰金，以參佰元
折算壹日。
    事  實
一、王合盛（原名甲○○於八十八年三月四日更名），與丙○○因細故而發生糾紛，
    竟於八十八年十一月十八日，先向不知情之友人乙○○借用車號ＶＭ—○八六五
    號自小客車（嗣後更改車號為ΖＣ—七三九八號），與姓名年籍不詳均已成年之
    男子共七人，基於妨害自由之共同犯意聯絡，擬以暴力方法於是日二十時許，王
    合盛等七人分別乘二部自小客車，前往位於高雄市○○○路（起訴書誤載為中正
    三路）二十九之一號由庚○○所經營之「無名咖啡店」內，先由三名不知姓名年
    籍之成年男子持棒球棍與開山刀喝令在一樓泡茶之庚○○、丁○○及己○○等三
    人稱：不關渠之事，勿輕舉妄動等語，致使庚○○、丁○○及己○○等三人心生
    畏懼，不能抗拒，而非法剝奪庚○○、丁○○及己○○之行動自由後，王合盛與
    部分人分別先搗毀一樓內櫃台上之電話、翻倒桌椅、屏風及所陳設之魚缸後，接
    著將樓梯間之花瓶翻倒、敲破鏡子，翻倒二樓櫃台上之電話、電視機、屏風及桌
    椅等物，即上二樓尋找丙○○，王合盛見丙○○後即以掌摑或握拳之方式對在二
    樓休息之丙○○施暴，致丙○○因而受有頭部外傷（含臉部一×一公分及二×二
    公分之腫脹、瘀血）、上嘴唇擦傷、頭痛、頭暈及臉麻之傷害（傷害部分業經撤
    回告訴，已為不起訴處分），王合盛等人並再上三、四樓，將各包廂之裝潢以球
    棒敲毀（毀損部分亦據撤回告訴），嗣因王合盛等人離去時，王合盛並稱：我叫
    “萬能”，打這樣會爽嗎（閩南語發音），即駕車離去，庚○○趁機記下王合盛
    等人所乘坐自小客車之車號後，即報警處理，經警查詢後始悉前情。
二、案經庚○○訴請高雄市政府警察局新興分局報請臺灣高雄地方法院檢察署檢察官
    偵查起訴。
    理  由
一、訊據被告王合盛雖坦承伊於當日二十時許有與友人至告訴人庚○○所開設之「無
    名咖啡店」內，惟矢口否認有何妨害自由之犯行，辯稱：伊當日係與姓名年籍不
    詳綽號「觸目」與「落腳」（閩南與發音）等二名友人同至告訴人庚○○所經營
    之「無名咖啡店」點小姐座檯消費，然因離開時計算消費時數有關是否多消費一
    而與被害人丙○○起爭執，即本來只收取三千元，但被害人丙○○卻要收取四千
    元，即因此引起伊之不滿，才動手打被害人丙○○，並僅把電視機翻倒，其他所
    毀損之物品均非伊所為，且伊並未帶任何開山刀或棒球棒等兇器云云。
二、經查︰
  （一）右揭被告王合盛夥同不詳姓名、年籍之成年男子約七人分別乘二台車共同至
        告訴人庚○○所經營之「無名咖啡店」，且持棒球棒與開山刀搗毀店內之設
        備及裝潢等物品並毆傷店內服務小姐丙○○之事實，業經本院傳訊並隔離訊
        問告訴人庚○○、證人即現場目擊之丁○○與己○○於警、偵訊及本院審中
        均分別指述及證稱︰於當天晚上約八時許，伊當時在店內一樓與友人丁○○
        及己○○等人泡茶，此時先有一部白色自小客車駛來，並有不知姓名、年籍
        之四名人員下車，其中第一名人手中拿著棒球棒，其餘之人則拿開山刀，接
        著來第二部黑色之自小客車，並下來三名人員，其中一名即為被告，該三名
        人員均未持任何兇器，伊以為是客人，即向前幫忙開門，第一台車之人員即
        拿者開山刀之人分別喝令伊及前開友人不准動，並以棒球棒砸毀一樓店內之
        魚缸，並將櫃台上之電話機拔斷其他物品均翻落，復將店內桌椅翻倒，接著
        上二樓後，伊即聽見女子的喊叫聲，待伊事後上去查看時，樓梯間之花盆、
        樓上之桌椅、電視機等物及櫃台上之物品均通通被翻倒，三樓之隔間裝潢則
        遭敲破，待被告等人離去時伊即趁機記下其中一台車之車號等語相符（見警
        卷第本院八十九年十月二十五日訊問筆錄、偵查卷第十四頁至第十五頁背面
        、本院八十九年十月十七日、九十年五月十七日訊問筆錄及本院九十年六月
        二十七日審判筆錄），是前開告訴人及證人己○○及丁○○分別經隔離及反
        覆訊問，証述有關當日發生經過情節大致相符，是此部分證詞堪以採信。復
        有證人即遭被告毆傷之丙○○於警訊中證稱：當天伊在店裡二樓休息，就有
        四名男子到二樓來，其中一人自稱為“萬能”的男子叫另一名男子打我，且
        自稱“萬能”的男子說要那男子打我的頭部及肚子，另外二名男子手持球棒
        及開山刀搗毀店內的桌椅、玻璃，那名自稱為“萬能”的男子，伊曾見過，
        因之前伊曾前往「誼籠茶藝館」找以前同事蕭夙芬，當蕭夙芬即介紹該名自
        稱為“萬能”的男子給伊認識，並稱“萬能”為「誼籠茶藝館」的經理等語
        甚明（見警卷第九頁至第十頁詢問筆錄），且證人即到場處理之員警戊○○
        亦證述：當天伊是備勤，約八點多接到無名咖啡店人員報案稱有事故，伊即
        與同仁立即趕到現場，伊至現場後，看見一樓有一個魚剛已被打破，桌椅都
        被翻動，吧檯被砸，上面的東西也被弄翻了，電視機也被翻落到地上，三樓
        的包廂裝潢有被打損的痕跡，被打的那個女孩還在現場，都好像還在二樓，
        從現場破壞情形來看，一個人並沒有辦法如此破壞等語明確（見本院九十年
        五月八日訊問筆錄），而被告確於當日二十時許，先向「誼龍茶藝館」員工
        乙○○借用ＶＭ—０八六五號自小客車，直至同日二十二至二十三時許間始
        將前開自小客車還予證人等情，亦據證人即車主乙○○在庭証述明確（見本
        院九十年六月二十七日審判筆錄），此外，並有「無名咖啡店」店內物品遭
        毀損及裝潢受破壞之相片三十七幀所呈，店內凌亂不堪，魚缸已遭敲損，所
        有桌椅、屏風、盆栽及電視機均被翻倒，櫃臺上的公用電話亦被翻落，依現
        場混亂情狀，顯非一人所為，且被告所陳於該日二十時許至無名咖啡店滋事
        後離開，處理員警亦約於二十時許即到達無名咖啡店，即不可能由告訴人方
        面在如此短暫時間內自行破壞，再誣陷被告之餘，另有高雄市立大同醫院以
        高市醫診字第一二六七六號診斷證明書一紙在卷可稽。
  （二）雖被害人丙○○於本院調查時到庭另稱：「（問：當天發生何事？）當天因
        我與被告有一千元的金錢糾紛，被告出手打我頭部及臉頰，當時我人是在樓
        上，樓下有無其他人我不曉得」、「（問：你在警察局所述是否實在？）我
        忘了，當時我人在樓上，我沒有看到東西被打壞，被告是用手打我的」、「
        （問：何時有一千元之糾紛？）是八十八年十一月十八日晚上八點多，當時
        被告是一個人來，他到我們店裡來他點我做檯，是在三樓做檯，做檯費是一
        小時一千五百元，我陪他聊天，他點啤酒，因他有超過一個小時的做檯時間
        ，我說有，他說沒有，我要向他收二千五百元，但他說沒有超過時間，他只
        要付我一千五百元，之後我們就吵起來‧‧‧」、「（當天事故發生後，是
        否有看到店理被毀損的情況？）我當時是在二樓，我到一樓時，只有看到放
        在樓梯上的盆栽被翻倒，我沒有看到任何被砸的痕跡」等語（見本院九十年
        一月三十一日訊問筆錄），等語，惟查，被告分別於警、偵訊及本院隔離訊
        問時則陳稱：「是於八十八年十一月十八日晚上二十時許，因我們在無名咖
        啡店消費時，該店多算一千元之事，我與綽號『觸目中』及『落腳』（閩南
        語發音）等三人一起去無名咖啡店砸店，當時我沒有打人，何人出手打人我
        不清楚」、「我們沒有持凶器去砸店，我們是以店內之鐵椅砸店」、「我們
        三人是空手前往該店滋事」（見警卷第一頁背面至第二頁背面），「（問：
        裡面東西誰打壞的）我不知道，（問：為什麼砸人家的店？）為了一千元，
        我以前去都是三千元，當天他要跟我要收四千元」（見偵查卷地十九頁背面
        至第二十頁訊問筆錄），「（問：八十八年十一月十八日晚上八點，是幾個
        人到無名咖啡店？）是三個人，我們是叫小姐做檯，一個人叫一個，我當天
        不是叫丙○○做檯，是叫誰我不記得了，我點勒一杯茶，事前我有在外面喝
        過酒，我到店裡沒有喝酒，我叫小姐做檯一小時，一小時是一千元，總共應
        該是三千元，是丙○○向我收費四千元，我不高興就當場動手打他，當時店
        理的老闆及經理在一樓，我打人時，他們沒有上來阻止‧‧‧」（見本院九
        十年一月三十一日訊問筆錄），而被告當天至無名咖啡店究竟是去消費或因
        之前消費之事所產生之不愉快而去砸店的？被告究竟是一人或是三人去？所
        點的小姐究竟是被害人丙○○或是其他小姐？證人丙○○所收取之費用究竟
        多少？證人丙○○與被告對其己所親身經歷之事所述完全歧異，顯有可疑之
        處，且自前揭現場相片所呈遭毀損之情況嚴重，且現場凌亂不堪，證人丙○○於本院調查時改口稱未發現任何異狀云云，顯係與被告和解後另為迴護被
        告之詞，故證人丙○○於本院所證述部分並不足採。
  （三）綜上，顯見被告於八十八年十一月十八日二十時許，夥同不詳姓名、年籍之
        成年男子共七人分乘二部自小客車一同前往高雄事前金區○○○路二十九之
        一號之「無名咖啡店」內，先由部分人員以非法方法剝奪一樓之告訴人庚○○及被害人丁○○、己○○等三人之自由後，即分別持棒球棒搗毀一至三樓
        之裝潢及店內擺設，並毆打被害人丙○○等情堪以認定。被告前開所辯顯係
        卸責之詞，並不足採，本件事證明確，被告犯行洵堪認定。
  （四）至於，被告聲請傳訊證人蕭夙芬及蕭漆源二人欲證明當天是因帳目金額不符
        而與店內會計小姐發生衝突，並無所謂攜帶凶器等情，惟查，被告在庭自稱
        前揭所欲傳訊之證人當天均未在現場（見本院九十年四月十一日訊問筆錄）
        ，且證人蕭夙芬於警詢中有關被告是否有至「無名咖啡店」砸店並毆傷被害
        人丙○○等情均陳稱不清楚（見警卷第三頁背面至第四頁詢問筆錄），是證
        人蕭夙芬及蕭漆源二人均未在「無名咖啡店」現場，且依前開說明，本件事
        證已明確，故無傳訊此二證人之必要，附此說明。
三、核被告王合盛所為，係犯刑法第三百零二條第一項之以非法方法剝奪人之行動自
    由罪。被告與姓名、年籍均不詳之成年男子共七名，就上揭犯行，有犯意之聯絡
    及行為之分擔，俱為共同正犯。被告等人以一行為妨害告訴人庚○○及被害人己○○、丁○○等三人之自由，為想像競合犯，應從一重之妨害自由罪論處，雖公
    訴人未就被告妨害被害人丁○○、己○○之自由部分，然該部分事實與公訴人起
    訴之犯罪事實具有想像競合之裁判上一罪之關係，應為起訴效力所及，本院自應
    併予審判。茲審酌被告動輒以非法方法剝奪他人之行動自由以洩憤，及被告與本
    件犯行中係立於主要實施者之地位，與被告因本案犯行所生之危害，被害人所受
    損害之情狀及被告所用之手段、國校畢業之智識程度、素行不佳，有台灣高等法
    院被告全國前案紀錄表一分在卷可參及被告在庭態度尚可等一切情狀，量處如主
    文所示之刑，以為懲儆。又被告行為後，刑法第四十一條關於易科罰金之規定，
    業經立法院於九十年一月四日修正通過，並經總統於同年月十日明令公布，同年
    月十二日生效施行。觀諸上開修正後得易科罰金之規定：「犯最重本刑為五年以
    下有期徒刑以下之刑之罪，而受六個月以下有期徒刑或拘役之宣告，因身體、教
    育、職業、家庭之關係或其他正當事由，執行顯有困難者，得以一元以上三元以
    下折算一日，易科罰金。但確因不執行所宣告之刑，難收矯正之效，或難以維持
    法秩序者，不在此限。併合處罰之數罪，均有前項情形，其應執行之刑逾六月者
  ，亦同」，較修正前同條所定「犯最重本刑為三年以下有期徒刑以下之刑之罪，
    而受六月以有期徒刑或拘役之宣告，因身體、教育、職業、或家庭之關係，執行
    顯有困難者，得以一元以上三元以下折算一日，易科罰金」之內容，顯然為有利
    於被告。並按刑法第二條第一項前段規定，應適用修正後刑法第四十一條第一項
    之規定，並諭知易科罰金之折算標準。至告訴人所稱被告等人當時持棒球棒及開
    山刀至店內逞兇，惟並未扣案，為免執行無義，本院即不予宣告沒收，附此敘明
    。
四、公訴意旨另以：被告王合盛夥同黃志發及姓名年級不詳者共計七人，於八十八年
    十一月十八日晚間二十時許，前往位於高雄市○○○路二十九之一號由庚○○所
    開立之「無名咖啡店」，均基於毀損之故意，而將上開店內之水族箱、桌椅、電
    話、電視及房間裝設全部砸毀，因認被告王合盛共犯刑法第三百五十四條之毀損
    罪嫌等語。惟按告訴乃論之罪，告訴人於第一審辯論終結前得撤回其告訴。再告
    訴經撤回者，應諭知不受理之判決。刑事訴訟法第二百三十八條第一項、第三百
    零三條第三款定有明文。告訴人庚○○已於九十年五月十七日本院調查中撤回對
    被告毀損罪之告訴，有訊問筆錄在卷可按（見本院九十年五月十七日訊問筆錄）
    ，本應依刑事訴訟法第三百零三條第三款之規定諭知不受理，惟公訴意旨認此部
    分與前開被告所犯妨害自由有罪部分有方法、結果之牽連關係，即有裁判上一罪
    關係，爰不另為無罪之諭知，附此說明。
據上論斷，應依刑事訴訟法第二百九十九條第一項前段，刑法第二條第一項前段、第
二十八條、第五十六條、第三百零二條第一項、第四十一條第一項前段，罰金罰鍰提
高標準條例第一條前段、第二條，判決如主文。
中      華      民      國    九十      年      七      月     十三     日
                        臺灣高雄地方法院刑事第四庭
                            法  官    程克琳
右正本證明與原本無異。
如不服本判決，應於判決送達後十日內，向本院提出上訴狀。
                            書記官    梁瑜玲
中      華      民      國    九十      年      七      月     十三     日
【附錄本案論罪科刑法條全文】
刑法第三百零二條第一項：
私行拘禁或以其他非法方法，剝奪人之行動自由者，處五年以下有期徒刑、拘役或三
百元以下罰金。


司法院資訊處製作；財團法人民間司法改革基金會備份。
